臺灣臺北地方法院民事裁定　　　　　　　 100年度聲字第75號
異　議　人　蔡佩真
　　　　　　蔡宛君
　　　　　　蔡侑恩
　　　　　　蔡林鎂紅
　　　　　　蔡精華
　　　　　　蔡明宏
　　　　　　蔡明勳
　　　　　　蔡佩玲
相　對　人　陳碧玉
上列異議人對於本院提存所民國100年1月17日100年度存勇字第
162號函准予相對人提存之處分，聲明異議，本院裁定如下：
    主  文
異議駁回。
    理  由
一、異議意旨略以：
  (一)程序方面：提存書應記載提存原因事實，提存法第9條第4項
    定有明文。茲所指原因事實，乃指請求所依據之事實理由而
    言。查相對人提存通知書100年度存字第162號提存之原因事
    實，並未載明兩造間就臺北吉林段三小段950地號土地於何
    時發生租賃關係，其租賃關係雙方約定之內容如何，僅憑空
    捏稱聲明異議人怠於領取租金乃依法辦理提存云云，其提存
    程序不合程式，提存所未定其命其補正程式之欠缺前，遽行
    准許清償提存於法有違。
  (二)實體方面：兩造間就上開土地，從來並無任何租賃關係存在
    ，此就相對人迄未提出任何文件即租賃契約書，即可知之。
    上開土地係聲明異議人與其他共有人共有之土地，依民法第
    819條第2項規定：「共有物之處理、變更、及設定負擔，應
    得共有人全體之同意。」茲聲明異議人既始終與相對人間就
    上開土地並無任何租賃關係之合意存在，殊無因聲明異議人
    怠於收租致發生承租人即相對人提存租金之可言。
  (三)並聲明：相對人陳碧玉提存之聲請駁回。
二、按提存為非訟事件，提存所僅得就形式上之程式為審查，凡
    提存有人主張之原因事實合於提存法第9條及其施行細則第3
    條規定審查之範圍，即應准予提存，而關乎實體之原因事實
    ，提存所並無權為審查及認定。又清償提存，關於提存原因
    之證明文件，無庸附具，提存法施行細則第20條第5款亦有
    明文，是以清償提存是否依債務本旨而發生清償效力，及有
    無實體法律關係存在而涉訟時，應由受訴法院依法審認之，
    並非於提存時由提存所認定。經查，本件提存人即相對人以
    其向異議人等承租臺北市○○段○○段95地號土地建築房屋
    ，每年租金新臺幣（下同）28,090元，應給付異議人自98年
    1月起至99年12月共2年租金，經通知異議人領取，因異議人
    受領遲延（參本院100年度存字第162號清償提存卷宗），形
    式上已符合提存法第9條及施行細則第3條之規定。縱異議人
    主張之事實屬實，亦為有關兩造間權利義務之實體爭執，依
    前開說明，自不在提存所得以審究之範圍內，從而本院提存
    所所為准予提存之處分洵無不當，本件異議非有理由，應予
    駁回。
三、據上論結，本件聲明異議為無理由，依提存法第25條第1項
    ，裁定如主文。
中    華    民    國   100    年    2     月    24    日
                  民事第七庭    法  官  蘇嘉豐
以上正本係照原本作成。
如對本裁定抗告，須於裁定送達後10日內向本院提出抗告狀，並
繳納抗告費新臺幣1,000 元。
中    華    民    國   100    年    2    月     24    日
                                書記官  林鈞婷